臺灣高等法院刑事判決
109年度上易字第2467號
上  訴  人  
即  被  告  吳𣥜龍


選任辯護人  薛智友律師
            王琬華律師
上列上訴人即被告因違反性騷擾防治法案件，不服臺灣新北地方
法院109年度易字第388號，中華民國109年11月4日第一審判決（
起訴案號：臺灣新北地方檢察署108年度偵字第31244號），提起
上訴，本院判決如下：
    主  文
原判決撤銷。
甲○○○犯性騷擾防治法第二十五條第一項之罪，共兩罪，均處有
期徒刑貳月，如易科罰金，均以新臺幣壹仟元折算壹日。應執行
有期徒刑參月，如易科罰金，以新臺幣壹仟元折算壹日。均緩刑
貳年，於緩刑期間內付保護管束，並不得對甲 有任何騷擾、接
觸或聯絡之行為。
    犯罪事實
一、甲○○○係址設新北市中和區景平路附近某社區（社區名稱、
    地址均詳卷，下稱本案社區）管理委員會之副主任委員，代
    號AD000-H108068號之女子（真實姓名年籍詳卷，下稱甲○ 
    ）則於該社區擔任保全（現已離職）。詎甲○○○因對甲 存有
    好感，而為下列行為：
(一)於民國108年4月27日18時許，邀約甲 在新北市中和區景新
    街467巷50弄附近之三界廟前廣場聊天，甲○○○竟意圖性騷擾
    ，先於聊天過程中向甲 談及欲與甲 性交易乙事，嗣見甲○ 
    因聽聞上開性交易話題深感不悅而欲離去，即行走至甲 前
    方，乘甲 不及防備及抗拒之際，以面對面之方式擁抱甲○ 
    ，並親吻甲 臉頰，而對甲 為性騷擾行為得逞。
(二)復於同年於5月4日10時許，在新北市中和區南勢角烘爐地附
    近山區爬山時偶遇甲 ，嗣雙方於聊天過程中談及甲○○○與友
    人至聲色場所嬉戲及先前提議性交易乙事，甲○○○另意圖性
    騷擾，先向甲 陳稱其先前提議欲進行性交易之對象即為甲○
     等語，嗣見甲 聽聞上開言語深感冒犯而欲離去，即行走至
    甲 前方，乘甲 不及防備及抗拒之際，以面對面之方式擁抱
    甲 ，並親吻甲 臉頰，而對甲 為性騷擾行為得逞。嗣經甲○
     報警處理而查悉上情。
二、案經甲 訴由新北市政府警察局中和分局報告臺灣新北地方
    檢察署檢察官偵查起訴。
    理  由
一、證據能力部分：
    本件認定犯罪事實所引用之證據，皆無證據證明係公務員違
     背法定程序所取得，又檢察官、被告及辯護人分別本院準
    備程序及審理時均同意作為證據（本院卷第83至86、105至1
    07頁），經審酌該等證據製作時之情況，尚無顯不可信與不
    得作為證據之情形，亦無違法不當與證明力明顯過低之瑕疵
    ，且與待證事實具有關聯性，認為以之作為證據應屬適當，
    依刑事訴訟法第158條之4反面解釋及第159條之5規定，認均
    有證據能力。
二、認定犯罪事實所憑之證據及理由：
(一)上開犯罪事實，業據被告於本院審理中坦承不諱（本院卷第
    109頁），核與告訴人甲 於警詢、偵查及原審審理時之指述
    綦詳（108年度偵字第31244號卷，下稱偵卷，第16至17、20
    至21、103至105頁；原審109年度易字第388號卷，下稱原審
    易字卷，第117至130、132頁），並有證人即告訴人同事高
    兆宏於偵查及原審審理時之證述可稽（偵卷第281頁，原審
    易字卷第133至141頁）；此外，復有告訴人甲 之指認犯罪
    嫌疑人紀錄表（偵卷第23至25頁）、性騷擾事件申訴書（偵
    卷第33頁）、LINE對話紀錄擷圖（偵卷第39至91、123至203
    頁；原審109年度審易字第883號卷，下稱原審審易卷，第61
    至77、117至129頁；原審易字卷第71至75頁）、告訴人甲 
    所提之108年5月4日、108年5月10日、108年5月13日錄音譯
    文、錄音光碟1片、LINE對話紀錄翻拍照片（偵卷第219至25
    7頁）、衛生福利部109年4月6日衛部法字第1099000071號函
    及附件：衛生福利部109年4月6日衛部法字第1099000071號
    訴願決定書（原審審易卷第101至113頁）、如附件所載之原
    審109年7月21日之勘驗筆錄（原審易字卷第62至66頁）、本
    院110年1月16日勘驗筆錄（本院卷第77至82頁）等在卷可憑
    ，足認被告上開任意性自白核與事實相符而可採信。
(二)性騷擾防治法第25條第1項規定，係以意圖性騷擾，乘人不
    及抗拒而為親吻、擁抱或觸摸其臀部、胸部或其他身體隱私
    處之行為為其構成要件。又該條項雖例示禁止觸及他人身體
    部位為臀部、胸部；然為避免對被害人其他身體部位身體決
    定自由之保護，有所疏漏，另規定以「其他身體隱私處」作
    為概括性補充規定。而所謂「其他身體隱私處」，乃不確定
    法律概念。客觀上固然包括男女生殖器、大腿內側、鼠蹊部
    等通常社會觀念中屬於身體隱私或性敏感部位。至於其他身
    體部位，諸如耳朵、脖子、肚臍、腰部、肩膀、背部、小腿
    、大腿外側及膝蓋、腿等男女身體部位，究竟是否屬於前開
    條文所稱『其他身體隱私處』，仍應依社會通念及被害人個別
    情狀，並參酌個案審酌事件發生背景、環境、當事人關係、
    行為人言詞、行為及相對人認知等具體事實，而為綜合判斷
    （參照性騷擾防治法施行細則第2條所定內容）。申言之，
    此所謂「其他身體隱私處」固然包括男女之生殖器、大腿內
    側、鼠蹊部等通常社會觀念中屬於身體隱私或性敏感部位，
    然因性騷擾犯行處罰之目的在於因行為人所為破壞被害人所
    享有關於性、性別等，與性有關之寧靜、不受干擾之平和狀
    態，解釋上當非僅以該身體部位是否外露為斷，而係以該等
    身體部位如遭行為人親吻、擁抱或觸摸，該等作為是否與性
    有關，而足以引發被害人與性有關之寧靜、不受干擾之平和
    狀態遭受破壞以為認定，而此等認定應依社會通念及被害人
    個別情狀，並參酌個案審酌事件發生之背景、環境、當事人
    之關係、行為人之言詞、行為及相對人之認知等具體事實綜
    合判斷之，此由如上司、部屬間偷襲摟腰、親吻嘴唇等接觸
    身體外露部位之行為，因帶有性暗示而屬調戲他人，且在該
    等身分關係下，因足以引發被害人有不舒服之感覺，依一般
    社會通念，應屬構成性騷擾之行為，觀之益明。次按性騷擾
    防治法第25條所規定之「性騷擾」，係指帶有性暗示之動作
    ，具有調戲之含意，讓人有不舒服之感覺，行為人具有性暗
    示而調戲被害人之意，以滿足調戲對方之目的，屬性騷擾之
    犯意（最高法院96年度台上字第6736號判決意旨參照）。經
    查：衡諸正常社交禮儀及兩性相處之社會通念，男性在未經
    女性同意下，不得任意擁抱、親吻女性，以示對女性身體部
    位之尊重，是本案被告乘告訴人甲 不及防備及抗拒之際，
    以面對面之方式擁抱告訴人甲 ，並親吻告訴人甲 臉頰之行
    為，顯已逾越一般社交禮儀之分際，並使告訴人甲 有羞辱
    、冒犯及不悅之感受，核屬具有性暗示之偷襲式、短暫性之
    行為，應認本案被告前揭所為屬性騷擾無疑，被告主觀上亦
    具有性騷擾之意圖及犯罪故意甚明。
(三)綜上所述，本案事證已臻明確，被告犯行堪以認定，應予依
    法論科。
三、論罪：
(一)是核被告所為，係犯性騷擾防治法第25條第1項之意圖性騷
    擾，乘人不及抗拒而為親吻及擁抱罪。
(二)被告所為上開2次性騷擾犯行，犯意各別、行為互殊，應分
    論併罰。
四、撤銷改判及量刑之理由：
(一)原審認被告犯行明確，而予論罪科刑，固非無見。惟按量刑
    輕重，固屬為裁判之法院得依職權自由裁量之事項，然量刑
    應以行為人之責任為基礎，並斟酌刑法第57條各款所列情狀
    ，在法定刑度內，酌量科刑，且應受比例原則及公平原則之
    限制，以符罪刑相當之原則，否則其判決即非適法。所稱比
    例原則，指行使此項職權判斷時，須符合客觀上之適當性、
    相當性與必要性之價值要求，不得逾越此等特性之程度，用
    以維護其均衡；而所謂平等原則，非指齊頭之平等，應從實
    質上加以客觀判斷，最高法院99年度台上字第4568號判決參
    照。本件被告所為2次性騷擾犯行，本於原審審理否認犯行
    ，惟業於本院審理中坦承所為，為認罪之表示，犯後態度已
    與原審判決時有所不同，復於本院審理中與告訴人甲 成立
    調解，且已賠償告訴人甲 新臺幣(下同)20萬元，有本院和
    解筆錄、公務電話紀錄在卷可憑（本院卷第117至118、123
    、125頁），告訴人甲 並表示：被告履行和解條件，願意給
    被告機會等語（本院卷第112頁）。此為原審判決所未及審
    酌，原審所為之量刑即有未洽。被告上訴請求從輕量刑，認
    為有理由，且原判決既有前開可議之處，自應由本院將原判
    決予以撤銷改判。
(二)爰以行為人之責任為基礎，審酌被告身為本案社區管理委員
    會之副主委，竟為逞一己私慾，不知尊重派駐於該社區擔任
    保全之告訴人甲 ，乘告訴人甲 不及抗拒之際擁抱並親吻告
    訴人甲 臉頰，對告訴人甲 心理造成傷害，所為應予非難；
    惟念被告犯後終於本院坦承犯行，且與告訴人甲 達成和解
    ，告訴人甲 亦表示願意寬恕之意，業如前述，堪認被告犯
    罪後坦然面對己非，知所悔悟，犯後態度尚佳，兼衡被告自
    陳高職畢業之智識程度，從事機電工作、平均月收入3萬多
    元，需扶養父母之家庭狀況等一切情狀（本院卷第87、110
    頁），分別量處如主文第2項所示各該之刑，並定其應執行
    之刑，且各諭知易科罰金之折算標準。
五、末查，被告前未曾因故意犯罪受有期徒刑以上刑之宣告，有
    本院被告前案紀錄表在卷可查，其因一時失慮觸犯刑章，犯
    後於本院已坦承犯行，復與告訴人甲 成立和解，已如數賠
    償告訴人甲 20萬元，詳如前述，堪認被告確有誠意彌補過
    錯，憣然悔悟，被告經此科刑教訓，應知所警惕，信無再犯
    之虞，因認其所受刑之宣告等，均以暫不執行為適當，爰各
    依刑法第74條第1項第1款之規定，併予宣告緩刑2年。復按
    緩刑宣告，得斟酌情形，命犯罪行為人遵守保護被害人安全
    之必要命令，刑法第74條第2項第7款定有明文。本院為避免
    告訴人甲 再度受到無端騷擾，依刑法第74條第2項第7款之
    規定，諭知被告於緩刑期間內，不得對告訴人甲 有任何騷
    擾、接觸或聯絡之行為。而被告已受刑法第74條第2項第7款
    附條件緩刑之宣告，應併依刑法第93條第1項第2款之規定，
    諭知被告於緩刑期內付保護管束。倘被告未遵守本院所定之
    緩刑負擔而情節重大者，檢察官得依刑事訴訟法第476條及
    刑法第75條之1第1項第4款之規定，聲請撤銷本案緩刑之宣
    告，併此敘明。
據上論斷，應依刑事訴訟法第369條第1項前段、第364條、299條
第1項前段，性騷擾防治法第25條第1項，刑法第11條前段、第41
條第1項前段、第51條第5款、第74條第1項第1款、第2項第7款、
第93條第1項第2款，判決如主文。
本案經檢察官徐綱廷提起公訴，檢察官鄭堤升到庭執行職務。
中　　華　　民　　國　　110 　年　　1 　　月　　21　　日
                  刑事第三庭    審判長法　官  張惠立
                                      法　官  張江澤
                                      法　官  劉兆菊
以上正本證明與原本無異。
不得上訴。
　　　　　　　　　　　　　　          書記官  吳芝嘉
中　　華　　民　　國　　110 　年　　1 　　月　　21　　日
附錄：本案論罪科刑法條全文　　　　　　　　　　　　　　
性騷擾防治法第25條
意圖性騷擾，乘人不及抗拒而為親吻、擁抱或觸摸其臀部、胸部
或其他身體隱私處之行為者，處2年以下有期徒刑、拘役或科或
併科新臺幣10萬元以下罰金。
前項之罪，須告訴乃論。
附件：
(一)原審勘驗108年5月4日錄音檔案光碟之勘驗筆錄（原審易字
    卷第64、65頁），被告(即B男，下同)與甲 之對話：
甲 ：不然你醉翁之意是在什麼？ B男：因為我是在賭一口氣把他吐出來，我就…真的，但我沒       想到妳這樣對待我。我真的很不好。 甲 ：不是啊，你上次說什麼… B男：因為我花點小錢，我要怎樣就怎樣…我又不是沒錢，幹       嘛幹嘛這麼累？受妳們兩個人的氣 甲 ：不是啊，那你上次還說什麼5000是什麼意思？我聽不         懂，那是什麼錢啊？ B男：5000是因為我們玩，我們用金錢交易這樣子，5000， 甲 ：我們是誰啊？ B男：妳啊。 甲 ：甲○○○你會不會太過分啊？你把我當作什麼？ B男：我是說譬如這樣子，我是這樣啊，金錢交易。 甲 ：還金錢交易！，你有老婆的人吶，嗯！ B男：外面玩的都這樣 甲 ：啊我這樣名聲就毀了。對啊，啊你就去外面玩啊，這樣       比較乾脆啊，對不對？ 甲 ：我們兩個？我已經跟你講清楚了，從一開始我就跟你講       說你有家庭有老婆的人，你要好好的守住你自己的家庭       好好的盡責任。阿後來我們不是後來都談公事嗎？談到       後來我就說要不然，你不是也認為說我們之間可以當作       兄妹一樣對待嗎？這樣或許事情會比較單純。對不對？       是不是這樣子？ B男：不是的，不是的，這我把持得住嗎？ 甲 ：那是你的問題啊 B男：張小姐，妳把持得住嗎？ 甲 ：但是那是你的問題啊！那本來就是你的問題啊！我的個       性我有可能去當人家小三嗎？ B男：我知道！可是… 甲 ：還是去金錢交易嗎？我如果做那種事情之後，跟我所要       做的是違背的，你懂嗎？我就等於是破壞人家家庭。 B男：因為我知道，因為我就是把持不住，才變成我現在這樣       子。 甲 ：你有問題！ 

(二)原審勘驗108年5月4日錄音檔案光碟之勘驗筆錄（原審易字
    卷第65頁）：
甲 ：我從頭到尾都沒有誘拐任何人，我去皇普只是去那裡工       作而已，我只是把我工作做好而已，你不覺得嗎？ B男：那妳為什麼為什麼要請我？為什麼要對我好？ 甲 ：我對每個人都很好啊，對啊你不覺得嗎？ B男：阿對啊我也感覺得到。妳就都出去，領一堆(臺語)這樣       子。 甲 ：你講話客氣一點唷。 B男：對啊，我… 甲 ：我跟誰出去？你講話給我客氣一點。 B男：啊我就是… 甲 ：我今天是因為爬山，然後你跟蹤我，然後才會在路上遇       到我的。我有跟你約嗎？你講話給我講清楚一點。 B男：我知道 甲 ：你再講話我很生氣喔！ B男：我知道，因為我是譬如這樣子跟你講。 甲 ：還有這麼多譬如嗎？